---
title: "Missing_data"
output: 
  html_document:
    toc: true
    toc_float: true

---
## 1. Base de datos

Los datos que utilizaremos corresponden con los pesos y tallas de 159 recién nacidos, las variables son: Sex, Lenght (talla), Weight (peso).

La base de datos se encuentra disponible en:

https://liveuclac-my.sharepoint.com/:f:/g/personal/sejjcog_ucl_ac_uk/Emki-iuqFfdHqIz5v-Hb7TYBF_2Pmkmw3926djYBpKZBYw?e=OcyWlO


librerías que vamos a utilizar:

```{r cars, message=FALSE, warning=FALSE}
#install.packages('mice')
#install.packages("VIM")
require(mice)
require(VIM)
```

Primero importamos los datos:

```{r}
library(readxl)
egdata <- read_excel("~/Desktop/egdata.xlsx")
head(egdata)
```

Asignamos etiquetas de la variable sexo:

```{r}
egdata$Sex<-factor(x=egdata$Sex,levels = c(0,1),labels=c("niña","niño"))
table(egdata$Sex)
```


## 2. Análisis Exploratorio

El resumen de la base de datos:

```{r}
summary(egdata)
```

Al realizar una tabla desagregada por sexo:

```{r message=FALSE, warning=FALSE}
#install.packages("table1")
require(table1)
table1(~ Length  + Weight | Sex, data=egdata)
```


Si analizamos el comportamiento de datos perdidos, encontramos que:

```{r}
md.pattern(egdata)
```
El gráfico anterior muestra que 21 individuos no tiene el dato de peso (13.2%), 10 no tienen dato de talla (6.2%) y 2 no tienen ni peso ni talla (1.2%).

Otro gráfico para observar el comportamiento de missing values:

```{r message=FALSE, warning=FALSE}
#install.packages("naniar")
require(naniar)
vis_miss(egdata)
```

Ahora, vamos analizar si en el comportamiento de los datos perdidos observados existe un patrón sistemático o está relacionado con otras variables o si este es aleatorio (MCAR).

Primero, se va a crear un indicador de datos perdidos por cada variable de interés:

```{r}
missing_Length<-is.na(egdata$Length)

missing_Weight<-is.na(egdata$Weight)
```

El resultado anterior nos guarda objetos de tipo lógicos (True/false) sobre la condición de si el peso o la talla es NA. Esto nos permitirá comparar el promedio del peso en aquellos que no tiene el dato de la talla, y viceversa. 

Para el peso:
```{r}
tapply(X=egdata$Weight,INDEX=missing_Length,FUN=mean,na.rm=T)
```

En el resultado anterior observamos que el peso promedio para los que tienen faltante la talla es superior (diferencia pequeña) respecto a los que tienen el dato.

Para la talla:
```{r}
tapply(X=egdata$Length,INDEX=missing_Weight,FUN=mean,na.rm=T)
```

Mientras que, para los que no tienen el dato de peso, la talla promedio es inferior (diferencia pequeña) comparados con los que si tienen los datos completos.

Para no hablar de diferencias pequeñas o grandes se calcularán pruebas de significancia estadística para comparar estos promedios.

```{r}
t.test(egdata$Weight~missing_Length)
```

De acuerdo con el valor p, la diferencia del peso promedio entre quienes tienen el dato de talla y no lo tienen No es significativa  estadísticamente (valorp>0.05).

```{r}
t.test(egdata$Length~missing_Weight)
```
Asi mismo, en la comparación de talla promedio entre los que tienen el dato de peso y no lo tienen la diferencia no resulta ser significativa (valorp>0.05).

Para determinar si existe una relación entre los datos perdidos y el sexo, se calculará una prueba chi2. Para talla:


```{r}
tbl_Length<-table(egdata$Sex,missing_Length)
prop.table(tbl_Length,margin = 1)
chisq.test(tbl_Length)
```

Lo anterior muestra que, no existe relación entre los missing de talla y el sexo, aunque el porcentaje de perdidos en niñas sea mayor este no es significativo.

El mismo proceso para peso:

```{r}
tbl_Weight<-table(egdata$Sex,missing_Weight)
prop.table(tbl_Weight,margin=1)
chisq.test(tbl_Weight)
```

De igual forma, no existe relación entre los datos perdidos de peso y el sexo, la proporción de datos missing en niños y niñas es casi la misma.


## 3. Imputación de datos usando el promedio

Uno de los métodos más básicos en imputación es a través de la estimación del promedio, que es reemplazar los datos perdidos por el promedio bajo el supuesto de que los missing se generan de forma aleatoria y no sistemática o sesgada. 

```{r}
Mean_egdata <- mice(egdata, m=1, method = 'mean')
MeanData_egdata<-complete(data=Mean_egdata)
```
La función *complete* se usa para crear un nuevo dataframe que contiene los valores observados e imputados.

datos de talla con NA´s:

```{r}
Mean_egdata$data$Length
```

datos para talla imputados:

```{r}
Mean_egdata$imp$Length
```

Finalmente, al comparar el peso entre niños y niñas usando los datos imputados se observa que no existen diferencia significativas:

```{r}
t.test(data=MeanData_egdata,Weight~Sex)
```
Asi mismo, no cambian los resultados sin imputar:

```{r}
t.test(data=egdata,Weight~Sex)
```

Ejemplo tomado del Dr Chibueze Ogbonnaya.